【裁判字號】    92,易,2634
【裁判日期】    920107
【裁判案由】    家庭暴力防治法之傷害
【裁判全文】
臺灣臺中地方法院刑事判決                        九十二年度易字第二六三四號
    公  訴  人  臺灣臺中地方法院檢察署檢察官
    被      告  甲○○
右列被告因違反家庭暴力防治法之傷害案件，經檢察官提起公訴（九十二年度偵續字
第一四二號），本院判決如左：
    主  文
甲○○傷害人之身體，處拘役貳拾日，如易科罰金，以佰元折算壹日。
其餘被訴恐嚇危害安全及傷害部分，均無罪。
    事  實
一、甲○○與丙○○原為夫妻關係（業於民國九十一年四月間離婚），具有家庭暴力
    防治法第三條第一項第一款之家庭成員關係。甲○○於九十年十月二十二日十四
    、十五時許，在臺中市南屯區昌明巷二二之二號其住處，因丙○○質疑臺中市農
    會其個人名義之帳戶內之大額存款嚴重短少，所剩無幾，乃嚴詞厲色追問存款流
    向，甲○○告以全部款項多作為興建房屋使用，丙○○不滿意甲○○之答覆，乃
    懷疑甲○○有外遇、亂花錢，並且指摘甲○○指害死長子，甲○○遭丙○○上開
    指控，乃心生不滿，竟基於傷害他人身體之犯意，與丙○○發生拉扯扭打，再利
    用丙○○欲開啟大門外出之際，自後追趕，先以不詳物品丟擲丙○○未果後，再
    隨手執持其所有未經扣案之竹竿一支，朝丙○○肩膀、身體及大腿部位毆打，致
    使丙○○因而受有雙側大腿挫傷、右手前臂及左肩擦傷之傷害。
二、案經被害人丙○○訴由臺中市警察局第四分局報告臺灣臺中地方法院檢察署檢察
    官偵查起訴。
    理  由
壹、有罪部分：
一、訊據被告甲○○矢口否認有何前開傷害之犯行，辯稱：伊並未毆打告訴人丙○○
    ，案發當天，是因告訴人丙○○追問臺中市農會存款流向，雙方發生爭執，告訴
    人丙○○誣賴伊亂花錢，又說伊害死大兒子，且懷疑伊有外遇，伊才會生氣動手
    ；且當天是告訴人丙○○先出手毆打伊耳光，伊才會反手把告訴人丙○○架開並
    反擊，印象中有打到丙○○肩膀，但沒有拿掃把，也沒有拿東西丟他，後來告訴
    人丙○○就跑出去了，有無受傷並不清楚，但告訴人丙○○於九十一年四月八日
    偵查中曾經表示並未前往驗傷，而公訴人認為告訴人丙○○有出具診斷證明書，
    顯與告訴人丙○○所述內容不符云云。經查：
    （一）被告於本院審理中供稱其於九十年十月二十二日，因告訴人丙○○追問臺
          中市農會內存款金額流向，並質疑其有外遇、亂花錢，以及害死長子，致
          使被告因而心生不滿，與告訴人丙○○發生爭執，進而發生拉扯，而雙方
          在拉扯之間，被告因遭受告訴人丙○○打耳光，乃出手反擊告訴人丙○○
          等情，核與證人即告訴人丙○○亦於本院審理中到庭證稱：「當天我向被
          告追問帳戶內金錢的流向，被告因為無法交代就惱羞成怒，拿東西丟我，
          但是沒有打到我，之後我要出門，外面大門沒有開，正當我要開門之際，
          被告就拿竹竿打我，我閃躲，因為被告朝我大腿內側襲擊，所以才會有雙
          側大腿挫傷。」等語相符，而告訴人丙○○因此受有雙側大腿挫傷、右手
          前臂及左肩擦傷等傷害，亦有私立中山醫學院附設孫中山先生紀念醫院診
          斷證明書一份在卷可稽，則被告於案發當時確有因不滿告訴人丙○○之指
          摘而動怒，以致出手毆打告訴人丙○○，造成告訴人丙○○因而受有雙側
          大腿挫傷、右手前臂及左肩擦傷等傷害之情。又告訴人丙○○於本院審理
          中指稱被告係自庭院中執持竹竿加以毆打等情，業如前述，而被告則否認
          上情，辯稱僅係徒手反擊，然依據告訴人丙○○所提出之診斷證明書所記
          載，告訴人丙○○受有雙側大腿挫傷之傷害，佐以告訴人丙○○指稱被告
          以竹竿朝其身體下半身毆打之情，告訴人丙○○因被告之行為而造成前開
          傷害即屬可能，況且，衡諸常情，一般人在拉扯爭執之過程當中，確有可
          能造成告訴人丙○○所受之右手前臂及左肩擦傷之傷害，與被告供稱其曾
          經出手將告訴人丙○○架開，並反擊告訴人丙○○肩膀部位之詞，固然可
          以理解，但是，對於雙側大腿挫傷之傷害，拉扯過程當中，若無使用其他
          工具，當不可能造成此種傷勢，再者，告訴人丙○○身強體壯，被告身高
          雖與告訴人丙○○相仿，然男女體力大有差別，被告若未藉助其他工具之
          力，當不可能徒手造成告訴人丙○○受有傷害，是以，告訴人丙○○陳稱
          被告執持不明之竹竿加以毆打造成告訴人丙○○受有前開傷害之情，應堪
          採信。至於被告辯稱告訴人丙○○於偵查中表示並未前往驗傷云云，顯與
          事實不相符合，蓋告訴人丙○○於提出傷害告訴之初，即已出具私立中山
          醫學院附設孫中山紀念醫院之診斷證明書，作為告訴傷害之具體事證，被
          告空言否認告訴人丙○○為前往驗傷，洵屬無據，要難採信。
    （二）綜上所述，告訴人丙○○所受之傷害與被告之傷害行為間，確有相當之因
          果關係存在。被告所辯，顯係事後卸責之詞，要難採信。是以，被告傷害
          告訴人丙○○之犯行，應堪認定。本件事證已臻明確，被告犯行，洵堪認
          定。
二、被告與告訴人丙○○原為夫妻關係，係屬家庭暴力防治法第三條第一款所稱之家
    庭成員。被告基於傷害之犯意，執持竹竿一支，出手毆打告訴人丙○○，致使告
    訴人丙○○因而受有雙側大腿挫傷、右手前臂及左肩擦傷之傷害，核其所為，係
    犯刑法第二百七十七條第一項之傷害罪，屬於家庭暴力防治法第二條第二項之家
    庭暴力罪。爰審酌被告與告訴人丙○○原為夫妻關係，結褵三十餘載，因金錢問
    題發生爭執，雙方無法以和平理性態度面對問題，共同解決紛爭，屢起爭執糾紛
    ，進而發生拉扯，被告更在不堪告訴人丙○○將金錢用罄、長子死亡等不順遂之
    事，全然歸咎於自己，更空言指摘其有外遇，而在盛怒之下，出手毆打告訴人丙○○成傷，被告之犯罪動機，雖係出於告訴人丙○○挑釁所致，且告訴人丙○○
    所受之傷勢非重，誠屬情有可原，然被告於犯罪後猶否認犯行，飾詞狡辯，未見
    悔意等一切情狀，量處如主文所示之刑，並諭知易科罰金之折算標準。
三、至於竹竿一支，雖係被告所有執持毆打告訴人丙○○所用之物，既未經扣案，亦
    非屬違禁物，為免日後執行之困難，爰不另予諭知沒收。
貳、無罪部分：
一、公訴意旨略以：被告於九十年十一月十日下午某時許，在臺中市南屯區昌明巷二
    二之二號其住處，與告訴人丙○○起糾葛，竟出言恐嚇告訴人丙○○稱要將其剁
    死，其老時要叫人將其打得在地上當狗爬等語，致生危害於告訴人丙○○之安全
    ；又被告於九十一年一月十三日十四、十五時許，在前開住處，與告訴人丙○○
    起糾葛，另基於傷害之犯意，將告訴人丙○○拖至廚房瓦斯爐前，打開瓦斯，強
    令告訴人丙○○吸取瓦斯，致告訴人丙○○受有頭昏之傷害；因認被告另涉有刑
    法第三百零五條之恐嚇罪、第二百七十七條第一項之傷害罪等罪嫌云云。
二、按犯罪事實應依證據認定之，無證據不得認定犯罪事實；不能認定被告犯罪或行
    為不罰者，應諭知無罪之判決，刑事訴訟法第一百五十四條第二項、第三百零一
    條第一項分別定有明文。而刑事訴訟法上所謂認定犯罪事實之證據，係指足以認
    定被告確有犯罪行為之積極證據而言，該項證據自須適合於被告犯罪事實之認定
    ，始得採為斷罪資料；又認定犯罪事實之證據，無論係直接證據或間接證據，其
    為訴訟上之證明，須於通常一般之人均不致有所懷疑，而得確定其為真實之程度
    者，始得據為有罪之認定，倘其證明尚未達到此一程度，而有合理之懷疑存在，
    復無其他調查途徑可尋，法院即應為無罪之判決，最高法院二十九年上字第三一
    ０五號、七十六年臺上字第四九八六號判例意旨可資參照。再按告訴人之告訴，
    係以被告受刑事訴追為目的，是其陳述是否與事實相符，自應調查其他證據以資
    審認；又事實審法院對於證據之取捨，依法雖有自由判斷之權，然積極證據不足
    證明犯罪事實時，被告之抗辯或反證縱屬虛偽，仍不能以此資為積極證據應予採
    信之理由，最高法院五十二年台上字第一三００號、三十年上字第四八二號著有
    判例。
三、公訴人認被告涉有上開恐嚇、傷害罪嫌，無非係以右揭恐嚇之犯罪事實，業據告
    訴人丙○○指訴明確，並有錄音帶在卷可憑；而右揭傷害之犯罪事實，亦據被告
    坦承不諱，核與告訴人丙○○指訴、證人賴秀葉證述情節相符等，資為論據。
四、訊據被告堅詞否認有何前開恐嚇、傷害之犯行，辯稱：九十年十一月十日下午，
    因為告訴人丙○○誣賴伊有外遇，還刻意播放錄音帶激怒伊，伊很生氣，才會說
    那樣的話，那些話是告訴人丙○○以前對伊說過，才學起來對告訴人丙○○說的
    ，伊並沒有故意恐嚇告訴人丙○○的意思，而九十一年一月十三日十四、十五時
    許，伊與告訴人丙○○本來就在廚房吵架，伊並沒有拉告訴人丙○○去瓦斯爐邊
    ，只是拉他的衣服，另外要伸手去開瓦斯，就被告訴人丙○○的姊姊阻攔，實際
    上並未開瓦斯，事後告訴人丙○○還自行倒水喝，並無任何異狀等語，以資為辯
    。
五、經查：
  （一）恐嚇危害安全部分：
    １、按所謂毒樹果實理論，係在正當法律程序主義下所形成之一項證據排除法則
        ，其目的在於避免執法人員為取得犯罪證據，而不法侵害人民在憲法上所享
        有之基本權利，故執法人員違法搜索、拘提、逮捕、羈押或扣押程序取得之
        證據，固然不得作為法官審理時之判斷依據，同時，基於違法程序而直接或
        間接取得之其他證據，不論真實與否，亦應同在排除之列，故毒樹果實理論
        所規範之對象，乃執行國家公權力之執法人員之行為，而私人非法取證，法
        無明文可予以排除，除非立法者制訂法律，明文將私人非法取得之證據排除
        ，否則為司法機關之法院，在無法源依據的情形下，仍不得將私人非法取得
        之證據排除，故在論理上得資為證據之資料，一經在公判庭踐行合法之調查
        ，均有證據能力。本件告訴人丙○○所提出之錄音帶，係屬私人提出之證據
        資料，而毒樹果實理論所欲規範之對象僅為國家機關之蒐證、取證行為，對
        於私人取得之證據並無適用之餘地，是以，告訴人丙○○於偵查中所提出之
        錄音帶及譯文，應有證據能力，該部分辯護人辯稱違法取證無證據能力云云
        ，顯有誤認。
    ２、本件被告於九十年十一月十日下午，在其上開住處，因告訴人指稱其有外遇
        ，與告訴人發生爭執，曾出言怒稱「你如果敢賣，就把你剁死」、「你就是
        不要賣，否則我就剁死你，看你多會花」、「你到老時，我叫人打得你在地
        當狗爬」、「讓你半身不遂、不能動」等語，雖為被告所不爭執，亦據告訴
        人提出錄音帶及譯文為證；惟通觀錄音帶之譯文內容，雙方爭執之起導源於
        金錢問題，且被告上開言詞，均係在告訴人丙○○以「不要臉，也敢說要讓
        我家破人亡」、「不要臉，要讓我家破人亡，我的財產我不能賣，賣了就要
        剁死我」、「好到妳客兄」、「比較有面皮的人，早就去死了，也沒有面子
        可以活，一個孩子被妳害死，還敢拿錢去給別人花」、「我要怎麼做，隨我
        便」等語，屢次刺激、羞辱被告後，再反言相譏，被告顯係出於遭受委屈，
        心裡不平衡之情況下，為扳回顏面，而為之反擊行為，並無恐嚇之意；又前
        開錄音內容，顯係經告訴人丙○○事先計畫，刻意激怒被告之前提下所發生
        ，衡情以觀，任何人在遭受誤解、扭曲真相之下，出於一時氣憤而脫口而出
        之言，應可理解，而告訴人丙○○在此情況下，亦未見有心生畏懼之情，仍
        一再挑釁、刺激被告，益徵告訴人丙○○並未因被告之言語而有心生畏怖之
        情。又刑法上恐嚇罪之成立，係以加害生命、身體、自由、名譽等事通知他
        人，使他人發生畏怖心理始該當之，亦即加害人所表示者須在客觀上一般人
        認為足以構成威脅，以致被恐嚇者之生活狀態陷於危險不安之境，始足當之
        。依公訴人所提認定被告犯有前開恐嚇罪嫌之事證，告訴人丙○○在被告為
        前開言語之後，告訴人丙○○仍不斷以言語刺激、嘲諷被告，顯無致生畏怖
        之心理，被告之行為自與恐嚇危害安全罪之構成要件不相符合。
  （二）傷害部分：
        對於告訴人丙○○指訴被告以開啟瓦斯，強令吸取瓦斯之情，固據證人即告
        訴人丙○○之姐賴秀葉於偵查中證稱：「當天下午我拿自己種的高麗菜去找
        甲○○，她告訴我丙○○要出國，過了一會兒，丙○○從外面回來，我叫丙○○不要出國，但他說一定要去，甲○○一聽，就站起來去拉丙○○的衣襟
        ，拖他到瓦斯爐旁邊去開瓦斯，我有勸他們不要這樣，丙○○叫我去打一一
        九，我說不需要這樣，後來乙○○回來，她叫她母親甲○○放手，甲○○才
        放開丙○○，丙○○就跑出去了。」等語，被告亦自承確有拉扯告訴人丙○○衣襟，前往瓦斯爐前，欲開啟瓦斯爐之情，則證人賴秀葉證述被告將告訴
        人丙○○拖往廚房瓦斯爐前，開啟瓦斯之情，應堪認定，被告所辯未強拖告
        訴人至廚房開啟瓦斯之詞，要難採信；惟告訴人丙○○指訴因吸收瓦斯而受
        有頭昏之傷害之情，業經被告堅詞否認，並經證人即被告與告訴人丙○○之
        女乙○○於本院審理中到庭證稱：「當天三點多下班，我回到家，爸爸及媽
        媽已經在爭吵了，我姑姑也在場，我進去時並未聞到瓦斯味。」、「我返家
        後，我們四人一直待在廚房內，我爸爸離開時，很生氣，當時他的行動及表
        情都很正常，爭吵完後他還去倒水喝。」、「我沒有聽到丙○○說（被拉去
        聞瓦斯）這些話，也沒有聞到瓦斯味，況且當天室內窗戶都緊閉。」、「我
        家的瓦斯爐，是安全瓦斯，必須點火，瓦斯才會持續出來，不然瓦斯不會逸
        出。」等語屬實，依據證人賴秀葉、乙○○之證述內容，並未敘及室內有瓦
        斯味，亦未提及目睹告訴人丙○○因吸入瓦斯而有頭昏之症狀，告訴人丙○○事後亦未前往就診，提出診斷證明書以資說明，則被告雖有開啟瓦斯爐開
        關之行為，然瓦斯是否因而開啟逸出，告訴人丙○○是否有吸入瓦斯，是否
        因而受有頭昏之傷害，依據現有事證，僅有告訴人丙○○之唯一指述，並無
        相關佐證足資說明，且被告身高與告訴人丙○○相若，告訴人丙○○身強體
        壯，平日僅有較易咳嗽之小毛病，外型體態上均較被告壯碩，被告若有如告
        訴人丙○○所稱開啟瓦斯點火並燒及眉毛之情形，就告訴人丙○○之身形而
        言，在此危急情狀下，極易脫困保身，告訴人丙○○何以捨此不為，任令眉
        毛遭燒及，及被迫吸入瓦斯，告訴人丙○○所辯，亦與常情不相符合，蓋一
        般人在此危急情況下，理當竭盡所能以求脫困，告訴人丙○○卻無爭執解脫
        之情狀，頗令人費疑猜。末以，案發當時，尚有證人賴秀葉、乙○○在場，
        若有瓦斯外逸之情事，證人賴秀葉、乙○○亦當有吸入瓦斯而有不適之狀，
        然證人賴秀葉、乙○○並未證稱身體有何異狀，亦證案發當時應無瓦斯外逸
        之情事。是以，依據現有事證，尚不足以認定被告有開啟瓦斯強迫告訴人丙○○吸入因而造成告訴人丙○○受有頭昏傷害之犯行。被告所辯，雖不足採
        信，然告訴人丙○○之指訴，亦與現有事證不符，自難資為不利於被告之唯
        一事證。
  （三）綜上所述，被告關於恐嚇部分之所辯，顯與現有事證相符，應堪採信，而被
        告關於傷害部分之所辯，雖無從採信，然對於告訴人丙○○受有傷害之結果
        ，僅有告訴人丙○○之唯一指述，並無其他相關佐證，尚難據以認定被告有
        何造成傷害之情。此外，復查無其他積極證據足資證明被告有何前開恐嚇、
        傷害之犯行，其前揭犯罪應屬不能證明，揆諸首揭規定及判例意旨，爰為無
        罪判決之諭知。
據上論斷，應依刑事訴訟法第二百九十九條第一項前段、第三百零一條第一項，家庭
暴力防治法第二條第二項，刑法第二百七十七條第一項、第四十一條第一項前段，罰
金罰鍰提高標準條例第一條前段、第二條判決如主文。
中      華      民      國      九十二    年    一      月      七      日
                                臺灣臺中地方法院刑事第五庭
                                    審判長法  官  梁堯銘
                                          法  官  劉麗瑛
                                          法  官  巫淑芳
右正本證明與原本無異
如不服本判決應於送達後十日內向本院提出上訴狀
                                          書記官
中      華      民      國      九十二    年     一     月      七      日
附錄論罪科刑法條全文：
刑法第二百七十七條：
傷害人之身體或健康者，處三年以下有期徒刑、拘役或一仟元以下罰金。
犯前項之罪因而致人於死者，處無期徒刑或七年以上有期徒刑；致重傷者，處三年以
上十年以下有期徒刑。


司法院資訊處製作；財團法人民間司法改革基金會備份。
